【裁判字號】    99,司家他,7
【裁判日期】    991029
【裁判案由】    依職權裁定確定訴訟費用額
【裁判全文】
臺灣桃園地方法院民事裁定             99年度司家他字第7號
原      告  甲○○
訴訟代理人  張運弘律師
被      告  乙○○
訴訟代理人  陳欣佑律師
上列當事人間請求剩餘財產分配事件，應依職權確定訴訟費用額
，本院裁定如下：
    主  文
原告應向本院繳納之訴訟費用額確定為新臺幣捌萬肆仟肆佰貳拾
貳元，及自本裁定送達原告之翌日起至清償日止，加給按週年利
率百分之五計算之利息。
被告應向本院繳納之訴訟費用額確定為新臺幣陸萬捌仟貳佰柒拾
貳元，及自本裁定送達被告之翌日起至清償日止，加給按週年利
率百分之五計算之利息。
    理  由
一、經准予訴訟救助者，於終局判決確定或訴訟不經裁判而終結
    後，第一審受訴法院應依職權以裁定確定訴訟費用額，向應
    負擔訴訟費用之當事人徵收之；其因訴訟救助暫免而應由受
    救助人負擔之訴訟費用，並得向具保證書人為強制執行。民
    事訴訟法第114 條第1 項定有明文。
二、原告甲○○對被告乙○○提起請求剩餘財產分配事件（本院
    97年度重家訴字第3 號、臺灣高等法院98年度家上字第282
    號），經原告聲請本院以97年度家救字第26號裁定准予訴訟
    救助，後經被告提起抗告由臺灣高等法院以97年度家抗字第
    43號裁定廢棄原裁定發回本院重為審認，遂由本院再以97年
    度家救更字第1 號裁定准予訴訟救助，原告肖邦紅因而暫免
    預納裁判費確定在案。而本件訴訟業經臺灣高等法院以98年
    度家上字第282 號裁定上訴駁回而告確定在案（民國99年06
    月18日確定）。此經本院調取各該卷宗核閱無訛，並有各該
    裁定、判決以及確定證明書等在卷可憑。是前准予訴訟救助
    之本件訴訟既經終局判決確定，依首開規定，第一審受訴之
    本院自應依職權以裁定確定兩造應負擔之訴訟費用額。
三、經本院依職權調取上開案卷核後，依調卷查核之結果，本件
    第一、二審、三審所應徵之訴訟費用、預納情形及兩造應如
    何負擔等情，分述如下：
（一）訴訟費用：
   1、第一審（97年度重家訴字第3 號）之裁判費用：
   （1）經核原告起訴時原主張為「被告應給付原告新臺幣（下
        同）12,233,500元及自起訴狀繕本送達之翌日起至清償
        日止按年息百分之五計算之利息」，及至審理程序中始
        以民事辯論意旨（六）狀聲明減縮為5,837,748 元（見
        本院97年度重家訴字第3 號卷三第173 頁），而本院為
        判決時所審酌訴訟費用分擔之比例，係以減縮聲明後之
        訴訟標的為審酌之基礎，是該減縮部分應徵之裁判費自
        應由原告自行負擔（原告減縮訴之聲明者，實質上與部
        分撤回無異，該部分應徵之裁判費應由原告負擔，且無
        退還裁判費之問題（同法第83條第1項 參照）。準此，
        本件原應徵之裁判費為119,712 元（訴訟標的價額為：
        12,233,500元），經減縮聲明後應由兩造按比例分擔之
        裁判費為58,816元（訴訟標的價額為：5,8 37,748元）
        ，其間差額60,896元應由原告自行負擔。
   （2）依該第一審判決對於訴訟費用之裁判為「訴訟費用由被
        告負擔五分之三，餘由原告負擔。」，因此，原告甲○
        ○應負擔之訴訟費用為84,422元（計算式：58,81 6 元
        2/5 ＋60,896元＝84,422元【元以下四捨五入】），
        而被告乙○○則應負擔訴訟費用為35,290元（計算式：
        58, 816 元3/5 ＝35,290元【元以下四捨五入】）。
   2、第二審（98年度家上字第282 號）之裁判費用：被告對於
      第一審判決不利部分於被告部分提起上訴，查本件訴訟標
      的價額為2,113,319 元，應徵第二審裁判費32,982 元 ，
      經第二審判決被告（即上訴人）之上訴駁回，對於訴訟費
      用之裁判為「上訴費用由上訴人負擔。」，準此，被告乙
      ○○應負擔之第二審訴訟費用為32,982元，並已由被告預
      為繳納。
   3、第三審之裁判費用：被告嗣又對第二審判決不服，經第二
      審法院（即臺灣高等法院）向最高法院提起第三審上訴，
      經核其訴訟標的價額為2,113,319 元，第三審應徵裁判費
      32,982元。被告（即上訴人）後經臺灣高等法院以98年度
      家上字第282 號裁定駁回上訴，並裁定「第三審訴訟費用
      由上訴人負擔。」，是以被告乙○○應負擔之第三審訴訟
      費用為32,982元。
（二）綜上之計算，可知原告應負擔訴訟費用為84,422元元（按
      ，原告因准予訴訟救助致未曾預繳任何訴訟費用，故應繳
      納訴訟費用84,422元元）；被告應負擔訴訟費用共計101,
      254 元，除已自行預納之第二裁判費32,982元外，尚應再
      負擔之訴訟費用為68,272元。爰依職權裁定確定訴訟費用
      額如主文所示。又「依第1 項確定之訴訟費用額，應於裁
      定送達之翌日起，加給按法定利率計算之利息。」民事訴
      訟法第91條第3 項定有明文，本件雖屬依職權確定訴訟費
      用額，惟仍屬確定訴訟額之相同程序，上開規定得一併適
      用，故裁定如主文後段所示，應即由兩造分別向本院繳納
      。
四、至法律扶助法第35條固規定「分會就扶助事件所支出之酬金
    及必要費用，視為訴訟費用之一部」、「因法律扶助而由分
    會支出之酬金及必要費用，得向負擔訴訟費用之他造請求」
    、「分會得對於負擔訴訟費用之他造，請求歸還其支出之酬
    金及必要費用」、「分會得據受扶助人有執行力之執行名義
    ，聲請確定訴訟費用額及強制執行」等語，惟乃財團法人法
    律扶助基金會得據以向相對人請求歸還其支出之酬金及必要
    費用之另一問題，與第一審受訴法院應依職權以裁定確定之
    訴訟費用額無涉，均併予敘明。
五、依民事訴訟法第114 條第1 項，裁定如主文。
六、如不服本裁定，應於裁定送達後10日內，以書狀向司法事務
    官提出異議。
中    華    民    國    99    年    10    月    29    日
                  家事法庭 司法事務官  張祥榮
以上正本係照原本作成。

司法院資訊處製作；財團法人民間司法改革基金會備份。
